【裁判字號】    99,訴,6
【裁判日期】    990630
【裁判案由】    債務人異議之訴
【裁判全文】
臺灣臺北地方法院民事判決                 99年度訴字第6號
原      告  甲○○
訴訟代理人  乙○○
複代理人    丁○○
被      告  彰濱紡織股份有限公司
法定代理人  戊○○
訴訟代理人  己○○
訴訟代理人  丙○○
上列當事人間債務人異議之訴事件，本院於民國99年6月21日言
詞辯論終結，判決如下：
    主      文
本院九十七年度執正字第七三三九一號就原告甲○○部分所為強
制執行程序應予撤銷。
訴訟費用由原告負擔。
    事實及理由
壹、程序方面：
    本件被告經合法通知，未於最後言詞辯論期日到場，核無民
    事訴訟法第386 條所列各款情形，應依原告之聲請，由其對
    被告一造辯論而為判決。
貳、實體部分：
一、原告主張：被告前曾以本院97年度執字第73391 號事件，聲
    請就原告之財產為強制執行，惟被告與原告之代理人乙○○
    業已於民國97年10月18日在彰濱紡織工廠就上開執行案件及
    給付票款事件成立和解，並簽立和解書1 紙，且原告亦已於
    98年6 月18日就和解書所定之應給付之新臺幣（下同）80萬
    元全部清償完畢，則兩造間之票據債務關係業因達成和解而
    消滅。嗣原告代理人張延慰曾三次郵寄發存證信函予被告，
    請求被告履行該和解書第3 點、第4 點約定暫緩、撤銷前開
    強制執行程序，惟竟遭被告置之不理，而原告亦未曾收受被
    告於97年10月23日所為撤銷和解之存證信函，茲既原告既已
    全部清償完畢，即得請求被告停止前開執行程序。又原告僅
    積欠被告170 萬元，並非被告主張之299 萬7871元。為此，
    爰依兩造間和解書之約定，並依強制執行法第14條第1 項規
    定提起債務人異議之訴，請求撤銷前開執行案件等語。並聲
    明：本院97年度執字第73391 號給付票款強制執行事件對原
    告所為之強制執行程序，應予撤銷。
二、被告則以：原告長年住在國外，其於於97年10月18日並未出
    面與被告和解，而係由訴外人乙○○代理並自行備妥和解書
    草稿要求被告簽立，則張延慰之代理權有無顯有爭議；況被
    告係受乙○○之詐欺致陷於錯誤始簽立和解書，其業於97年
    10月23日以線西郵局存證信函通知原告撤銷上開和解契約。
    至原告所主張之170 萬元欠款為另筆債權，與本件無關等語
    ，資為抗辯。並聲明：原告之訴駁回。
三、兩造不爭執之事實：
    (一)臺北地方法院97年度執字第73391 號給付票款之強制執行
      案件中，債權人即本件被告彰濱紡織股份有限公司於97年
      8 月11日持台灣臺北地方法院債權憑證（本院錦正字第23
      309 號）聲請強制執行債務人莊雅貞、甲○○、乙○○之
      財產。
    (二)原告於98年7 月31日具保聲請停止前揭強制執行程序（見
      98年審聲字第765 號）。
    (三)原告及被告於97年10月18日簽署「和解書」（見本院卷第
      4 頁）。
四、本件兩造爭執之要旨：
    (一)原告是否已完全履行本件「和解書」之給付金額？
    (二)原告積欠被告之貨款究竟金額為何？
五、得心證之理由：
    (一)原告是否已完全履行本件「和解書」之給付金額？
      1.按「和解不得以錯誤為理由撤銷之。但有下列事項之一
        者，不在此限：一和解所依據之文件，事後發見為偽造
        或變造，而和解當事人若知其為偽造或變造，即不為和
        解者。二和解事件，經法院確定判決，而為當事人雙方
        或一方於和解當時所不知者。三當事人一方，對於他方
        當事人之資格或對於重要之爭點有錯誤而為和解者」民
        法第738條定有明文。又按「當事人主張有利於己之事
        實者，就其事實有舉證之責任」民事訴訟法第277條定
        有明文。所謂舉證係指就爭訟事實提出足供法院對其所
        主張者為有利認定之證據而言，若所舉證據，不能對其
        爭訟事實為相當之證明，自無從認定其主張為真正。又
        主張法律關係存在之當事人，就該法律關係發生所須具
        備之特別要件，應負舉證之責任，原告就其主張之事實
        ，不舉證證明者，被告無須就其抗辯之事實，負舉證之
        責任，此為舉證分擔之原則。本件被告抗辯兩造雖曾於
        97 年10月18日在被告營業處所（即彰濱紡織工廠，彰
        化縣線西鄉彰濱工業區○○路2之1號）簽訂和解契約，
        惟斯時原告之代理人，即本案原告訴訟代理人乙○○以
        「原告出國未歸，其等經濟困難，如不和解，一毛錢都
        拿不到，將無法受償」等語欺瞞被告，致被告陷於錯誤
        而為和解，迄被告之代理人丙○○查明原告經營的洋甌
        公司仍在營業中，始知悉受騙，故以和解陷於錯誤為由
        於97年10月23日發存證信函予原告，依前開舉證責任分
        配之原則，被告即應就和解有何錯誤之情事，負舉證責
        任。
      2.被告雖未敘明究係何因主張和解錯誤而撤銷，依其答辯
        狀記載係稱原告代理人乙○○誆稱「原告出國未歸，其
        等經濟困難，如不和解，一毛錢都拿不到，將無法受償
        」云云（見本院卷第24、25頁）；被告於寄發存證信函
        之理由為「... 本人委任丙○○代理對台端等三人聲請
        臺灣臺北地方法院強制執行，台端明知上情，卻刻意隱
        瞞已受執行重要爭點... 」（本院卷第27頁），係主張
        以民法第738條第3款「當事人一方，對於他方當事人之
        資格或對於重要之爭點有錯誤而為和解者」之撤銷事由
        。惟查：
        (1)關於原告代理人乙○○陳稱原告出國未歸部分，經本
          院依職權函調原告之入出境紀錄，原告於97年1月6日
          出境迄今未歸，此有內政部入出國及移民署99年3月
          31日移署資處雲字第0990043520號函所附入出國日期
          證明書在卷可憑（本院卷第96頁），可徵原告代理人
          乙○○當時陳稱原告出國未歸乙事，應屬實在，並無
          使人錯誤之情形。
        (2)關於被告抗辯原告代理人乙○○陳稱無財產乙事，雖
          被告提出財政部稅務入口網站資料證明原告所經營的
          洋甌公司仍在營業（本院卷第106頁）云云。但公司
          是否仍在營業，與原告及洋甌公司是否有財產可供執
          行，係屬二事；被告既坦認當時曾委任丙○○聲請強
          制執行，則洋甌公司如有可供執行之財產，被告亦應
          甚為瞭然，然被告未曾提出洋甌公司當時有何財產或
          原告之股權有何價值之證據，尚難僅以洋甌公司仍在
          營業，即認乙○○之陳詞有何不實之處；再者，衡以
          常情，原告既已出國未歸，則公司之營運自受影響，
          原告代理人當時陳稱無財產乙事，尚證據證明有何無
          不實之處。
        (3)被告之職員，即證人己○○證稱：張廷熨跟我們講說
          ，他兒子已不在臺灣，他什麼都沒有，如果我們要告
          ，他們也沒有什麼東西給我們，想說如果他願意拿出
          80萬，和解就同意，他當場給了3張票及現金（如同
          和解書一樣），當時和解書是乙○○寫一份手稿給我
          打字，我們這邊稍微做過修改等語（見本院卷第89頁
          背面），據前所述，原告代理人乙○○於和解當時所
          陳尚無不實之處，即難認有何對於他方當事人之資格
          或對於重要之爭點有錯誤而為和解之情事，被告當時
          既未陷於錯誤，並就和解書內容經詳細思考予以修改
          後簽署，自應受該和解內容之拘束。兩造既不爭執原
          告已履行和解給付80萬元之條件，則被告對原告之債
          務應認已消滅。
        (4)至於證人丙○○證稱和解當時不在場，其係日後聽聞
          被告法代陳述和解當時之情形，則其證詞乃屬傳聞，
          與被告陳述之證明力相同，且其陳述與證人己○○所
          言相同，尚難認為被告有何對於他方當事人之資格或
          對於重要之爭點有錯誤而為和解之情事。
    (二)原告積欠被告之貨款究竟金額為何？
      綜上，原告既已履行和解條件，則被告對原告無何債權存
      在，原告請求撤銷本院97年度執正字第73391號對原告甲○○部分所之強制執行程序，即為有理，應予准許。
六、本案事證已臻明確，兩造其餘主張與攻擊防禦方法，經核均
    與本案判決結果無影響，爰不一一予以審酌，附此說明。
七、據上論結，原告之訴為有理由，依民事訴訟法第78條，第
    385條第1項前段，判決如主文。
中    華    民    國    99    年    6     月    30    日
                  民事第四庭    法  官  趙子榮
以上正本係照原本作成
如對本判決上訴，須於判決送達後20日內向本院提出上訴狀
中    華    民    國    99    年    6     月    30    日
                                書記官  謝榕芝

司法院資訊處製作；財團法人民間司法改革基金會備份。
